【裁判字號】    96,易,1024
【裁判日期】    970109
【裁判案由】    家庭暴力之傷害
【裁判全文】
臺灣臺南地方法院刑事判決              96年度易字第1024號
公  訴  人  臺灣臺南地方法院檢察署檢察官
被      告  丙○○
上列被告因家庭暴力之傷害案件，經檢察官提起公訴（96年度偵
字第10520號），本院判決如下：
    主  文
丙○○傷害人之身體，處有期徒刑月，如易科罰金，以新臺幣
壹仟元折算壹日；扣案長刀貳支沒收。
    事  實
一、丙○○與乙○○係兄弟，兩人間具有家庭暴力防治法第3條
    第4款所定四親等以內之旁系血親關係。丙○○因懷疑分祖
    產不公懷恨在心，於民國96年7月2日晚上約9時許，在飲用
    保力達Ｐ飲料後，至台南市○區○○路222巷8弄13號乙○○
    住處與乙○○之子王榮宗、女婿張銘章發生口角與肢體衝突
    ，因心有未甘，遂返回其台南市○○路222巷8弄10號家中取
    出客觀上足以危害他人生命、身體之兇器即自備之除草用刀
    2把（非屬槍砲彈藥刀械管制條例第4條第1項第3款所定之刀
    械），在可預見持刀與人理論時，於肢體衝突間極有可能造
    成他人身體受傷結果之情況下，竟基於即使因之致人身體受
    傷，亦不違背其本意之普通傷害不確定故意，於同日晚間9
    時50分許，以雙手朝上分舉上開刀械各1把（刀尖均朝上）
    至乙○○前開住處前（即丙○○住處後門處），欲與王榮宗
    、張銘章理論，適乙○○經其妻通知後自外趕回，見丙○○
    雙手各持刀械，為阻止丙○○持刀進入其住處，先持木棍欲
    打落丙○○手上之刀械未果，嗣以雙手環抱丙○○胸部，將
    丙○○推倒在地，二人在肢體衝突中，乙○○遭丙○○以所
    持刀械砍傷右耳，受有右耳撕裂傷4公分併右耳後撕裂傷4公
    分之傷害。
二、案經被害人乙○○訴由臺南市警察局第六分局報告台灣台南
    地方法院檢察署檢察官偵查起訴。
    理    由
一、本件有關以下所引用之供述或非供述證，公訴人與被告於本
    案言詞辯論終結前，均未爭執其證據能力，本院審酌前開證
    據之作成或取得之狀況，並無非法或不當取證之情事，亦無
    顯不可信或證據力明顯過低之情形，復經本院於審判期日就
    上開證據依法進行調查、辯論，依刑事訴訟法第159條之5規
    定，均具有證據能力，合先敘明。
二、訊之被告丙○○固坦承於前揭時、地，先與乙○○之子王榮
    宗、女婿張銘章發生口角與肢體衝突，嗣返家持自備之除草
    用刀2把至乙○○住處前理論等情，惟矢口否認有何傷害乙○○之故意，亦否認實施傷害行為，辯稱：伊當時只是拿刀
    站在那裡，是告訴人自己衝過來才受傷云云。經查：
    (一)被告於前揭時、地，先與乙○○之子王榮宗、女婿張銘章
      發生口角與肢體衝突，嗣返家持自備之除草用刀2把至乙○○住處前理論，適與自外返家之告訴人發生肢體衝突等
      情，業據證人即告訴人乙○○之子王榮宗、女婿張銘章、
      被告之子王育南、告訴人與被告之大哥甲○○等，分別於
      警詢、偵查與本院審理中證述無訛。
    (二)告訴人於前揭時、地與被告發生肢體衝突中，遭被告所持
      刀械砍傷右耳，造成右耳撕裂傷4公分併右耳後撕裂傷4公
      分之傷害，有成功大學醫學院附設醫院診斷證明書1紙附
      卷為證，並有經警查獲被告所持上開長刀2支扣案與警方
      人員現場採證照片15張附卷可佐。
    (三)按刑法之故意犯，可分為直接故意與不確定故意，所謂不
      確定故意即指行為人對於構成犯罪之事實，預見其發生而
      其發生並不違背其本意者，刑法第13條第2項定有明文。
      被告雖否認有何傷害告訴人之故意，亦否認實施傷害行為
      ，惟參照被告於偵查中供述：「因為他們二人（指乙○○
      之子王榮宗與女婿張銘章）打我並拿刀殺我，我覺得不甘
      願，所以我就回我住處二樓拿刀返回現場，並跟他們說『
      要殺就來啊』」（註：被告所述王榮宗、張銘章持刀部分
      ，已為王榮宗、張銘章否認，並經在場見聞之證人即告訴
      人與被告之大哥甲○○於警詢時證述『王榮宗、張銘章並
      未持任何刀械物品』，亦未經警查獲其他刀械）、「因為
      我覺得不甘願，我想說如果他們要繼續打我或殺我的話，
      我就要和他們拼命」、「我和乙○○之前曾因為分祖產起
      衝突」等語（參見偵查卷第11頁），足見被告係在與王榮
      宗、張銘章發生口角與肢體衝突後，心有未甘，盛怒下返
      家取刀再至現場與王榮宗、張銘章二人理論。另參酌證人
      甲○○於本院審理時證述：「當時我在門外，被告一手拿
      一支刀，刀尖均向上，兩隻手在兩側約與肩同高，因為告
      訴人家裡還有婦女、小孩，當時被告拿著刀是要進入告訴
      人的家裡，告訴人看到，就正面抱住被告的身體，我就用
      旁邊的竹子，將被告右手的刀子打落在地上，告訴人將被
      告撲倒在地上，但是被告左手仍拿著刀」（本院卷第19頁
      ）、證人王榮宗偵查中證言：「是有先拿棍子去防禦，用
      棍子打落丙○○手上一把刀之後，再徒手驅前去搶另一把
      刀時，被丙○○砍傷」（偵查卷第19頁）等語，對照告訴
      人於偵查中陳述：「（你何時被傷到耳朵？）是在我要搶
      他刀子時，被他拿刀子胡亂揮舞傷到的。」等語（偵查卷
      第19頁），職是被告在告訴人驅前抱住被告，阻止被告進
      入告訴人住處，並將被告撲倒在地時，被告右手所持刀械
      係遭證人甲○○打落，非自行放下，而其被撲倒在地時，
      左手猶緊握刀械，足見被告在告訴人驅前抱住其身體時，
      並未自行立即放下刀械，以避免發生傷害至明。扣案二把
      刀械均為長刀，原係被告自備供除草使用，已據供述在卷
      ，刀刃銳利，在肢體衝突中持刀相向，客觀上足以發生危
      害他人生命、身體之結果，應為一般人所知，亦為年已60
      歲具正常識別能力之被告所能預見，被告在盛怒之下，雙
      手舉刀至告訴人住處與之理論，且在與告訴人肢體衝突時
      ，猶緊握刀械不放，顯見其有縱所持刀械在衝突中發生傷
      害告訴人之結果，亦在所不惜之不確定故意至明。綜上，
      被告所辯無傷害故意，亦無傷害行為云云，無非係事後卸
      責之詞，委無足採，本件事證至臻明確，被告傷害犯行洵
      堪認定。
三、按稱家庭暴力者，謂家庭成員間實施身體或精神上不法侵害
    之行為；稱家庭暴力罪者，謂家庭成員間故意實施暴力行為
    而成立其他法律所規定之犯罪；又所謂家庭成員，包括現為
    或曾有四親等以內之旁系血親或旁系姻親。家庭暴力防治法
    第2條第1項、第2項、第3條第4款分別定有明文。本案被告
    丙○○與告訴人乙○○為二親等旁系血親之兄弟，核屬上開
    家庭暴力防治法所稱之家庭成員。核被告所為係犯刑法第
    277條第1項之傷害罪，並屬家庭暴力防治法第2條第2項之家
    庭暴力罪。經查，被告無前科，有台灣高等法院被告前案紀
    錄表在卷足憑，素行尚可。審酌被告對於分產爭議，不思理
    性溝通，竟對親兄弟持刀相向，犯後矢口否認犯行，毫無悔
    意，暨其犯罪動機、手段、國小肄業之智識程度、所造成告
    訴人之損害等一切情狀，爰量處如主文所示之刑，並諭知易
    科罰金之折算標準。扣案刀械2支，為被告所有供傷害告訴
    人所用之物，業據被告供述在卷，且非屬槍砲彈藥刀械管制
    條例第4條第1項第3款所定之刀械，併依刑法第38條第1項第
    2 款宣告沒收。
四、據上論結，應依刑事訴訟法第299條第1項前段、刑法第277
    條第1項、第41條第1項前段、第38條第1項第2款，刑法施行
    法第1條之1，判決如主文。
本案經檢察官丁○○到庭執行職務
中    華    民    國    97    年    1     月    9    日
                  刑事第五庭    法  官  林逸梅
以上正本證明與原本無異
如不服本判決應於收受本判後10日內向本院提出上訴書狀，並應
敘述具體理由。如未敘述上訴理由者，應於上訴期間屆滿後20日
內向本院補提理由書狀（均須按他造當事人之人數附繕本）「切
勿逕送上級法院」。
                                書記官  葉仲文
中    華    民    國    97    年    1     月    9     日
附錄本件論罪科刑法條：
中華民國刑法第277條第1項（普通傷害罪）
傷害人之身體或健康者，處 3 年以下有期徒刑、拘役或 1 千元
以下罰金。


司法院資訊處製作；財團法人民間司法改革基金會備份。
